【裁判字號】    99,訴,313
【裁判日期】    990428
【裁判案由】    誣告
【裁判全文】
臺灣高雄地方法院刑事判決               99年度訴字第313號
公  訴  人  臺灣高雄地方法院檢察署檢察官
被      告  乙○
上列被告因誣告案件，經檢察官提起公訴（98年度偵字第25743
號），本院判決如下：
    主  文
乙○犯誣告罪，處有期徒刑陸月。
    事  實
一、乙○前因於民國97年8 月14日17時10分許，與丙○○○互相
    拉扯、扭打之傷害案件（下稱「系爭傷害案件」），經本院
    以97年度審易字第2565號判決判處有期徒刑5 月，並經臺灣
    高等法院高雄分院以98年度上易字358 號判處有期徒刑5 月
    、緩刑2 年確定。乙○明知臺灣高雄地方法院檢察署檢察官
    於97年10月15日16時43分許就系爭傷害案件偵訊時，甲○○
    具結後證述：「乙○拉開丙○○○衣服，看到丙○○○的內
    衣」、「乙○蹲下來咬丙○○○的手指」、「我有看到他們
    互毆」等情均係屬實，竟意圖使甲○○受刑事處分，於97年
    12月16日向臺灣高雄地方法院檢察署提出刑事告訴狀，誣指
    甲○○於上開案件具結後為虛偽陳述，涉有偽證罪嫌。嗣經
    臺灣高雄地方法院檢察署檢察官偵查結果認乙○所訴不實，
    而以98年度偵字第16965 號對甲○○為不起訴處分。
二、案經甲○○訴由臺灣高雄地方法院檢察署檢察官偵查起訴。
    理  由
一、證據能力部分：
  (一)告訴人甲○○、證人丙○○○於檢察事務官調查中之陳述：
    按被告以外之人（包括證人、鑑定人、告訴人、被害人及共
    同被告等）於審判外之言詞或書面陳述，除法律有規定者外
    ，不得作為證據；被告以外之人於檢察事務官、司法警察官
    或司法警察調查中所為之陳述，與審判中不符時，其先前之
    陳述具有較可信之特別情況，且為證明犯罪事實存否所必要
    者，得為證據，刑事訴訟法第159 條第1 項、第159 條之2
    分別定有明文。經查，告訴人甲○○、證人丙○○○均業以
    證人身分於本院審理時到庭具結作證，並接受交互詰問，而
    其等於檢察事務官調查中所為陳述，與於本院所證內容並無
    明顯不同，其等於檢察事務官調查中陳述亦無較可信之特別
    情況，揆諸前揭規定，自不具證據能力。
  (二)本判決所引用認定被告犯有本件犯行之其餘傳聞證據：
    按被告以外之人於審判外之言詞或書面陳述，除法律有規定
    者外，不得作為證據；又被告以外之人於審判外之陳述，雖
    不符刑事訴訟法第159 條之1 至第159 條之4 之規定，而經
    當事人於審判程序同意作為證據，法院審酌該言詞陳述或書
    面陳述作成時之情況，認為適當者，亦得為證據；當事人、
    代理人或辯護人於法院調查證據時，知有該法第159 條第1
    項不得為證據之情形，而未於言詞辯論終結前聲明異議者，
    視為有前項之同意，刑事訴訟法第159 條第1 項、第159 條
    之5 分別定有明文。本判決所引用之其餘各項證據資料，其
    屬於被告以外之人於審判外之陳述者，均據當事人於本院審
    理中或同意作為證據或未於言詞辯論終結前聲明異議，本院
    審酌上開證據作成時之情況，亦無不當取供等情形，認為以
    之作為本案之證據亦屬適當，核諸上開說明，應有證據能力
    。
二、訊據被告乙○矢口否認有何誣告之犯行，辯稱：伊沒有拉丙
    ○○○的衣領，也沒有看到她裡面的衣服；丙○○○沒有打
    伊一巴掌；伊沒有咬丙○○○的大拇指；甲○○沒有勸架；
    甲○○確實做偽證云云。經查：
  (一)系爭傷害案件經本院以97年度審易字第2565號判決判處有期
    徒刑5 月，並經臺灣高等法院高雄分院以98年度上易字358
    號判處有期徒刑5 月、緩刑2 年確定；臺灣高雄地方法院檢
    察署（下簡稱「高雄地檢署」）檢察官於97年10月15日16時
    43分許就系爭傷害案件偵訊時，告訴人甲○○在具結後證述
    ：「乙○拉傅金花的衣領，要他看相鄰的地方，衣領拉低到
    胸罩都有看到，乙○拉了好幾次，傅金花都撥開，後來傅金
    花生氣就打了乙○一個巴掌，乙○也生氣，二個就拉扯，後
    來乙○就咬傅金花的大拇指，後來二個又互扯頭髮，打來打
    去，後來我就過去勸架，叫他們不要再打了」等語；被告於
    97年12月16日具狀告發告訴人就系爭傷害案件，於前揭偵訊
    時曾證述：「乙○出手毆打丙○○○一巴掌」、「乙○拉開
    丙○○○衣服，看到丙○○○的內衣」、「乙○蹲下來咬丙
    ○○○的手指，乙○嘴裡留著很多血，地上全部都是血」、
    「我有看到他們互毆，前來勸架」、「有（從頭至尾看到）
    」等語均屬虛偽，該偽證案件經高雄地檢署檢察官以98 年
    度偵字第16965 號對告訴人為不起訴處分等情，有本院97
    年度審易字第2565號、臺灣高等法院高雄分院98年度上易字
    358 號判決（偵三卷第30～39頁）、高雄地檢署97年10月15
    日訊問筆錄、證人甲○○97年10月15日證人結文（偵一卷第
    31～33頁）、被告乙○97年12月16日刑事告訴狀（他字卷第
    2 ～4 頁）、高雄地檢署98年度偵字第16965 號不起訴處分
    書（偵二卷第13～14頁）在卷可稽，且為被告不爭執（本院
    審訴卷第15～16頁），此部分事實均堪認定。
  (二)證人丙○○○於本院審理時證稱：伊於97年8 月14日17時許
    有與被告發生衝突，當時被告先拉伊衣服拉到內衣都被看到
    ，伊才動手揮被告耳光，被告就拉伊的手到她嘴巴裡面咬，
    伊的左手大拇指頭就被咬斷，當時告訴人全程在對面有看到
    ，要過來勸架時，伊的指頭就被咬斷，來不及了等語（本院
    訴字卷第18～21頁），核與證人即告訴人甲○○於本院審理
    時證稱：伊於97年8 月14日17時許有看到被告與證人丙○○
    ○發生衝突的過程，當時她們發生衝突的地點是證人丙○○
    ○賣柳丁汁攤位前面，距離伊的水果攤隔著一條約450 公分
    寬的單行道馬路，當天因被告認為證人丙○○○排攤位的位
    置佔到她的地方，要拉證人丙○○○過去看，被告在拉的時
    候證人丙○○○的內衣我們都有看到，證人丙○○○打被告
    一巴掌後，2 人就打起來，後來伊看不下去，走過去叫證人
    丙○○○不要再打時，她就爬起來說被告將她的大拇指咬斷
    ，伊看她的大拇指剩下皮包著，整隻都斷了，伊確定證人丙
    ○○○的左手大拇指被咬傷是被告所造成的等語相符（本院
    訴字卷第21～24頁），且被告與證人丙○○○於97年8 月14
    日17時許互相拉扯，證人丙○○○抓扯被告頭髮，被告蹲下
    ，證人丙○○○仍以左手抓被告頭髮，右手朝被告身體搥打
    等情，有本院97年度審易字第2565號傷害案98年3 月26日勘
    驗筆錄（審易卷第24頁）、高雄地檢署98年12月9 日勘驗報
    告（偵三卷第54頁）在卷可憑，參以證人丙○○○於97年8
    月14日入院接受手術，於97年8 月18日出院，經診斷結果為
    左手大拇指開放性骨折；於98年7 月6 日門診時大拇指遠端
    指節活動受限，活動度5 度，符合機能喪失等情，有高雄醫
    學大學附設中和紀念醫院97年8 月18日甲種診斷證明書、同
    院98年7 月6 日診斷證明書、丙○○○受傷情形照片在卷可
    稽（偵一卷第18、21頁、上易卷第62頁），而被告於97年8
    月14日入院急診，經診斷結果為左眼眶下及鼻部多處擦挫傷
    ，疑似輕微腦震盪乙節，亦有建佑醫院97年8 月14日診斷證
    明書、乙○受傷情形照片在卷可稽（偵一卷第19、20頁），
    是被告與丙○○○於97年8 月14日17時許互相拉扯後，證人
    丙○○○之左手大拇指即受有開放性骨折傷害之情堪信屬實
    ，被告雖辯稱伊沒有咬證人丙○○○的手，不知道她的手怎
    麼受傷云云，惟被告沒有看見證人丙○○○自己咬手乙節，
    業據被告於本院審理時陳明在卷（本院訴字卷第30頁），衡
    情，證人丙○○○殊無可能僅為陷被告於傷害罪而故意自殘
    其左手大拇指至開放性骨折重傷之理，而證人丙○○○於97
    年8 月14日17時許係與被告發生拉扯後左手大拇指即受有開
    放性骨折傷害，已如前述，足認證人丙○○○前揭傷害確係
    遭被告咬傷無訛。
  (三)高雄地檢署檢察官於97年10月15日就系爭傷害案件偵訊時，
    告訴人於系爭傷害案件案情有重要關係之事項具結證稱被告
    咬證人傅金花的大拇指等語（偵一卷第31～33頁），核與上
    開本院認定被告咬傷證人丙○○○左手大拇指之事實相符，
    足認告訴人於97年10月15日系爭傷害案件偵訊之結證屬實。
    而被告於97年12月16日提出刑事告訴狀（告發證人甲○○涉
    犯偽證罪），並於97年12月23日偵訊時陳稱：證人甲○○在
    97年10月15日偵查庭具結作證說伊有打證人丙○○○一巴掌
    是不實在的云云（他字卷第8 頁），嗣於98年5 月12日偵訊
    時，告訴人於該偽證案件以被告身分陳稱：伊於97年10月15
    日作證時是說證人傅金花打被告一巴掌等語（他字卷第27頁
    ），檢察官並提示系爭傷害案件偵訊筆錄予被告確認，被告
    仍辯稱：證人甲○○於97年10月15日偵訊時係證稱：「被告
    打證人丙○○○一巴掌」，伊覺得是檢察官亂寫；伊沒有拉
    證人丙○○○的衣服，也沒有傷害、咬她，伊與證人丙○○
    ○2 人沒有互毆，證人甲○○此部分證述是說謊云云（他字
    卷第27～28頁），又被告於本院審理時仍飾詞辯稱：伊沒有
    拉證人丙○○○的衣領，也沒有看到她裡面的衣服，證人丙
    ○○○有拉伊，但並沒有打伊一巴掌；伊沒有咬證人丙○○
    ○的大拇指；證人甲○○沒有勸架動作云云（本院訴字卷第
    29～30頁），足認被告明知證人甲○○於97年10月15日系爭
    傷害案件偵訊時係證稱：「證人傅金花打被告一巴掌」，且
    該次偵訊筆錄亦記載如斯，被告明知證人甲○○並未為虛偽
    不實之證述，仍執意對證人甲○○提出偽證罪告發，且被告
    就其所指訴告訴人偽證之事實，均屬其親身經歷之事，並非
    出於誤會或懷疑有此事實而為申告，益徵被告顯有使告訴人
    受刑事處分之意圖及誣告之故意無訛。
  (四)綜上所述，被告明知告訴人甲○○並未為虛偽不實之陳述，
    仍對其提出偽證罪告發，顯有使甲○○受刑事處分之意圖及
    誣告之故意，被告前揭所辯，顯係圖卸刑責之詞，不足採信
    。本件事證明確，被告犯行洵堪認定，應依法論科。
三、核被告乙○所為，係犯刑法第169 條第1 項誣告罪。爰審酌
    被告明知告訴人甲○○之結證屬實，竟向犯罪偵查機關為不
    實之申告，誣告告訴人甲○○涉犯偽證罪嫌，危害國家刑罰
    追訴權之正當、正確之行使，使他人有遭受不當追訴之虞，
    所為實有不該，暨被告之素行、犯罪之手段等一切情狀，量
    處如主文所示之刑。至於公訴人對被告求處有期徒刑8 月，
    本院認依上開所述，量處被告有期徒刑6 月已達罪刑平衡之
    結果，附此說明。
據上論斷，應依刑事訴訟法第299 條第1 項前段、刑法第169 條
第1 項，判決如主文。
本案經檢察官李怡增到庭執行職務。
中    華    民    國    99    年    4     月    28    日
                  刑事第十六庭  審判長法  官  曾逸誠
                                      法  官  林柏壽
                                      法  官  姚水文
以上正本證明與原本無異。
如不服本判決應於收受送達後10日內向本院提出上訴書狀，並應
敘述具體理由；如未敘述上訴理由者，應於上訴期間屆滿後20日
內向本院補提理由書（均須按他造當事人之人數附繕本）「切勿
逕送上級法院」。
中    華    民    國    99    年    4     月    28    日
                                      書記官  何慧娟
附錄本案論罪科刑法條：
中華民國刑法第169 條
意圖他人受刑事或懲戒處分，向該管公務員誣告者，處7 年以下
有期徒刑。
意圖他人受刑事或懲戒處分，而偽造、變造證據，或使用偽造、
變造之證據者，亦同。

司法院資訊處製作；財團法人民間司法改革基金會備份。
